臺灣臺中地方法院刑事判決　　　　　　　100年度易字第513號
公　訴　人　臺灣臺中地方法院檢察署檢察官
被　　　告　呂大吉
上列被告因毒品危害防制條例案件，經檢察官提起公訴（99年度
毒偵字第4027號），本院判決如下：
    主    文
呂大吉施用第二級毒品，處有期徒刑貳月，如易科罰金，以新臺
幣壹仟元折算壹日。
    犯罪事實
一、呂大吉前於民國九十年間，曾因施用毒品案件，經法院裁定
    送觀察、勒戒後，認無繼續施用毒品之傾向，於九十年四月
    二十日觀察、勒戒執行完畢釋放出所，並由臺灣臺中地方法
    院檢察署檢察官以九十年度毒偵字第一八八０號為不起訴處
    分確定；復於九十二年間，再因施用毒品案件，經本院以九
    十二年度毒聲字第六０一號裁定送觀察、勒戒後，復認無繼
    續施用毒品之傾向，而於九十三年五月十一日觀察、勒戒執
    行完畢釋放出所，並由臺灣臺中地法院檢察署檢察官以九十
    三年度毒偵緝字第九六號為不起訴處分確定；詎呂大吉仍不
    知戒絕，明知甲基安非他命係業經公告列為毒品危害防制條
    例之第二級毒品，不得非法持有、施用，因未戒除施用毒品
    之惡習，竟猶基於施用第二級毒品甲基安非他命之行為決意
    ，於九十九年九月十五日上午十一時三十分許採尿時往前回
    溯九十六小時內之某時，在其位於臺中市○區○○路二四五
    號二樓之租住處，以將甲基安非他命置於玻璃球上，以火加
    熱燒烤吸取其煙氣之方式，施用第二級毒品甲基安非他命一
    次。嗣呂大吉於九十九年九月十五日上午十時許，疑因先前
    以其持用之號碼0000000000號行動電話撥打員警執行監聽之
    販毒嫌疑人陳敏惠使用之門號0000000000號行動電話，欲向
    陳敏惠購買毒品甲基安非他命施用，而為警通知呂大吉到案
    說明時，經員警徵得其同意後，採集尿液送請鑑驗，因甲基
    安非他命呈現陽性反應，始由警進而查悉上情。
二、案經內政部警政署臺中港務警察局報請臺灣臺中地方法院檢
    察署檢察官偵查起訴。
    理    由
一、上開犯罪事實，業經被告呂大吉於本院訊問時坦認不諱，而
    被告為警查獲後所採取之尿液，經送請詮昕科技股份有限公
    司檢驗結果，甲基安非他命呈現陽性反應，有該公司所出具
    之濫用藥物尿液檢驗報告一份附卷可稽（見警卷第9頁），
    足見被告上開自白，確與客觀事實相符，堪予採認。又按施
    用第一、二級毒品為犯罪行為，毒品危害防制條例第十條第
    一項及第二項各定有處罰明文。故施用該毒品者，依前揭規
    定本應科以刑罰，惟基於施用毒品之人，兼有病患屬性，乃
    於刑事政策上對合於一定條件之施用者，依同條例第二十條
    、第二十三條之規定，施以觀察、勒戒及強制戒治之治療，
    期以保安處分替代刑罰，戒斷其身、心癮。嗣因其程序過於
    繁雜，上揭條例於九十二年七月九日修正公布，自九十三年
    一月九日施行，將該第二十條、第二十三條之保安處分程序
    ，單純區分為「初犯」、「五年內再犯」及「五年後再犯」
    三種；依其立法理由之說明：「初犯」，經觀察、勒戒或強
    制戒治後，應為不起訴處分或不付審理之裁定；經觀察、勒
    戒或強制戒治執行完畢釋放後，「五年內再犯」者，因其再
    犯率甚高，原實施之觀察、勒戒及強制戒治既已無法收其實
    效，爰依法追訴或裁定交付審理。至於經觀察、勒戒或強制
    戒治執行完畢釋放後，「五年後再犯」者，前所實施之觀察
    、勒戒或強制戒治已足以遮斷其施用毒品之毒癮，為期自新
    及協助其斷除毒癮，仍適用「初犯」規定，先經觀察、勒戒
    或強制戒治之程序。從而依修正後之規定，僅限於「初犯」
    及「五年後再犯」二種情形，始應先經觀察、勒戒或強制戒
    治程序，不能逕行起訴，亦即設為施用毒品罪起訴條件之限
    制。但倘被告於五年內已再犯，經依法再為保安處分或追訴
    處罰者，縱其第三次（或第三次以上）施用毒品之時間，在
    初犯之保安處分執行完畢釋放五年以後，即非屬「五年後再
    犯」之情形，且因前有「五年內再犯」情形，顯見其再犯率
    甚高，原實施之保安處分無法收其實效，毋庸仍予寬典處遇
    ，而應依該條例第十條逕予刑罰制裁。至於第三次（或第三
    次以上）施用毒品之時間，是否宜有期間限制？以多久為適
    宜？則分屬刑事政策、專門醫學之範圍，非審判機關所能決
    定，有待循立法途徑解決（修正前肅清煙毒條例第九條第七
    項規定施用毒品斷癮後，三犯者，處死刑或無期徒刑，即本
    此旨），有最高法院九十八年度台非字第一二七號判決意旨
    可資參照。查被告前於九十年間，即曾因施用毒品案件，經
    法院裁定送觀察、勒戒後，認無繼續施用毒品之傾向，於九
    十年四月二十日觀察、勒戒執行完畢釋放出所，並由臺灣臺
    中地方法院檢察署檢察官以九十年度毒偵字第一八八０號為
    不起訴處分確定；復於觀察、勒戒執行完畢釋放後五年內之
    九十二年間，再因施用毒品案件，經本院以九十二年度毒聲
    字第六０一號裁定送觀察、勒戒後，亦認無繼續施用毒品之
    傾向，而於九十三年五月十一日觀察、勒戒執行完畢釋放出
    所，並由臺灣臺中地法院檢察署檢察官以九十三年度毒偵緝
    字第九六號為不起訴處分確定，此有臺灣高等法院被告前案
    紀錄表附卷可考，被告於九十年間，經觀察、勒戒執行完畢
    釋放後，既曾於五年內再犯毒品危害防制條例第十條之罪，
    復經觀察、勒戒保安處分之執行，則依前揭說明所示，其既
    於五年內已然再犯，且依法再為保安處分，本次被告復行觸
    犯毒品危害防制條例第十條之罪，自非屬毒品危害防制條例
    第二十條第三項所定「五年後再犯」之情形，而應依法追訴
    處罰。綜此，本件事證已臻明確，被告施用毒品甲基安非他
    命之犯行洵堪認定。
二、按甲基安非他命係屬毒品危害防制條例第二條第二項第二款
    所指之第二級毒品，核被告呂大吉所為，應係犯毒品危害防
    制條例第十條第二項之施用第二級毒品罪。被告施用前持有
    第二級毒品之低度行為，應為其施用第二級毒品之高度行為
    所吸收，不另論罪。另按毒品危害防制條例第十七條第一項
    規定：「犯第四條至第八條、第十條或第十一條之罪，供出
    毒品來源，因而查獲其他正犯或共犯者，減輕或免除其刑。
    」，而考以毒品危害防制條例第十七條之立法目的，在利用
    減刑的寬典，鼓勵運輸、販賣、吸用或持有毒品之行為人，
    供出毒品之來源，藉以擴大防制毒品之成效，使煙毒易於斷
    絕。故凡觸犯該條所列舉之罪者，據實指陳其毒品由來之人
    或地，並因而查獲其他正犯或共犯者，即符合該條減輕或免
    除其刑之規定。查本件被告於接獲員警通知後，即已主動到
    案向員警指明其所施用之毒品甲基安非他命係由綽號「美女
    」之陳敏惠提供，而員警於被告主動到案說明前，固已由執
    行監聽陳敏惠所持用之號碼0000000000號之行動電話，進而
    查悉陳敏惠疑有販買毒品予持用門號0000000000號行動電話
    之綽號「阿吉仔」即本件被告之犯行，並持本院核發之搜索
    票進而查獲陳敏惠，然被告嗣後於警詢、偵查供陳其所施用
    之毒品甲基安非他命係向陳敏惠購買取得，仍能作為陳敏惠
    販賣毒品甲基安非他命之相關佐證，令司法機關得以順利追
    訴審理陳敏惠此部分販賣毒品甲基安非他命予被告之犯行，
    本院揆諸前揭毒品危害防制條例第十七條之立法意旨，認在
    對被告並無不利之前提下，就前開法條之解釋應予「目的性
    擴張」，被告既就其所施用之毒品甲基安非他命供出其來源
    為陳敏惠，並使司法機關得以查悉論斷陳敏惠販賣第二級毒
    品予被告部分之犯行，被告就本件施用毒品甲基安非他命犯
    行部分，所為應與前開法條減刑之要件相符，而得予減輕其
    刑，並因該條項同時有免除其刑之規定，其減輕得減至三分
    之二。
三、爰審酌被告呂大吉前已因施用毒品犯行屢經觀察、勒戒之執
    行，竟仍故態復萌，復行施用毒品不輟，無視於毒品對於自
    身健康之戕害及國家對於杜絕毒品犯罪之禁令；惟衡酌施用
    毒品係屬自戕行為，被告犯罪手段尚屬平和，亦未因此而危
    害他人，所生損害尚非鉅大，而被告於犯後於本院終能坦承
    犯行，尚見悔意之犯罪後態度，暨施用毒品者均有相當程度
    之成癮性及心理依賴，其犯罪心態與一般刑事犯罪之本質並
    不相同，應側重適當之醫學治療及心理矯治為宜等一切情狀
    ，量處如主文所示之刑，並諭知易科罰金之折算標準。
據上論斷，應依刑事訴訟法第第二百九十九條第一項前段，毒品
危害防制條例第十條第二項、第十七條第一項，刑法第十一條前
段、第四十一條第一項前段，判決如主文。
本案經檢察官張富鈞到庭執行職務。
中    華    民    國   100    年    3     月    10    日
                  刑事第八庭  法  官  陳思成
以上正本證明與原本無異。
如不服本判決應於收受判決後10日內向本院提出上訴書狀，並應
敘述具體理由；其未敘述上訴理由者，應於上訴期間屆滿後20日
內向本院補提理由書（均須按他造當事人之人數附繕本）「切勿
逕送上級法院」。
                              書記官  陳淑華
中    華    民    國   100    年    3     月    10    日
附錄論罪科刑法條
毒品危害防制條例第十條第二項
施用第二級毒品者，處三年以下有期徒刑。